【裁判字號】    98,訴,174
【裁判日期】    980921
【裁判案由】    損害賠償
【裁判全文】
臺灣宜蘭地方法院民事判決               98年度訴字第174號
原      告  甲○○
            乙○○
            丙○○
            丁○○
共      同
訴訟代理人  邱基祥律師
被      告  戊○○
訴訟代理人  曾威龍律師
上列當事人間損害賠償事件，原告提起刑事附帶民事訴訟（本院
98年度交附民字第1號），經本院刑事庭裁定移送前來，本院於
民國98年9月1日言詞辯論終結，判決如下：
    主  文
原告之訴及假執行之聲請均駁回。
訴訟費用由原告負擔。
    事  實  及  理  由
甲、程序方面：
    按訴狀送達後，原告不得將原訴變更或追加他訴，但被告同
    意者、擴張或減縮應受判決事項之聲明者，不在此限，民事
    訴訟法第255條第1項第1款、第3款分別定有明文，本件原告
    於刑事附帶民事起訴狀中未為法定遲延利息之請求，嗣於民
    國98年7月1日言詞辯論期日，追加各自附帶民事起訴狀送達
    被告之翌日起按法定利率即週年利率5%計算之利息，此核為
    訴訟聲明請求之擴張並為被告所不爭執，依首揭說明，尚無
    不合，應予准許。
乙、實體方面：
一、原告起訴主張：
(一)、被告戊○○於97年6月30日上午10時許，騎駛車牌號SDP-497
    號機車，沿宜蘭縣五結鄉○○路○段由南往北方向行駛，於
    同日上午10時15分許，行經無速限標誌或標線，但設有快慢
    車道分隔線之宜蘭縣五結鄉○○路○段262號前時，原應注意
    機車行駛時，駕駛人應注意車前狀況，並隨時採取必要之安
    全措施，且於無速限標誌或標線，但設有快慢車道分隔線之
    慢車道行駛時，行車時速不得超過40公里，而依當時天候晴
    、日間自然光線、柏油路面、路面乾燥、路面無缺陷、路面
    無障礙物、視距良好等情事，並無不能注意情事，詎其疏未
    注意車前狀況及採取必要之安全措施，且未遵守速限規定，
    即貿然以時速50公里左右之速度於慢車道上超速疾駛，適楊
    傳來從宜蘭縣五結鄉○○路○段262號住處騎駛腳踏車外出時
    ，亦疏未注意讓左側車道行進中之車輛先行，即貿然將腳踏
    車駛入宜蘭縣五結鄉○○路○段道路車道內，二車因而煞避
    不及，而於宜蘭縣五結鄉○○路○段262號前之慢車道上發生
    碰撞，致楊傳來人車倒地，且因而受有頭部外傷併急性硬腦
    膜下出血、顱內出血、胸部挫傷、多處擦傷等傷勢，經送醫
    急診住院治療後，延至97年7月16日上午8時35分許，仍因頭
    部、胸部、四肢多處挫傷及顱內出血而不治死亡。
(二)、按因故意或過失，不法侵害他人之權利者，負損害賠償責任
    。不法侵害他人致死者，對於支出醫療及增加生活上需要之
    費用或殯葬費之人，亦應負損害賠償責任。不法侵害他人致
    死者，被害人之父、母、子、女及配偶，雖非財產上之損害
    ，亦得請求賠償相當之金額，民法第184條第1項前段、第
    192條第1項、第194條分別定有明文。本案發生後，被告迄
    未為分文之賠償，更未對被害人上香膜拜表示任何歉意，原
    告依上開損害賠償之規定，為下列之請求：
１、醫療費：共計新台幣（下同）27,780元（證二），此部分由
    長子即原告乙○○統籌墊出，故由原告乙○○予以請求。
２、喪葬費：共計562,386元（證三），此部分由原告乙○○統
    一支出，故由原告乙○○予以請求。至被告辯稱其中10,400
    元部分重複計算，原告同意予以扣除。
３、精神慰撫金：原告甲○○為被害人楊傳來之配偶，原告乙○○、丙○○、丁○○為被害人楊傳來之子，被害人早年生活
    困苦，為家庭生計終年辛勤工作，好不容易家境改善，孩子
    均能爭氣成家立業，準備接受孩子奉養與配偶享受含飴弄孫
    天倫之樂，殊不料發生此一車禍，原告甲○○驟失一生扶持
    之老伴猶如晴天霹靂，原告乙○○、丙○○、丁○○驟失辛
    苦拉拔養大渠等之父親，子欲養而親不在，心中悲痛逾恆，
    為此，四人每人各酌予120萬元之請求。
(三)、綜上，爰依侵權行為損害賠償相關法律關係之規定，請求被
    告賠償原告之損害。並聲明：1.被告應給付原告甲○○120
    萬元、給付原告乙○○1,790,166元，給付原告丙○○120萬
    元、給付原告丁○○120萬元，及均自刑事附帶民事起訴狀
    送達被告之翌日起即97年12月31日，按週年利率5％計算之
    利息；2.願供擔保，請准宣告假執行。
二、被告答辯則以：
(一)、原告乙○○請求賠償醫費用27,780元，該部分被告不爭執。
(二)、原告乙○○請求喪葬費用56萬2386元，依其提出之帳冊及單
    據檢視，分為四大部分，被告主張剔除部分合計為301,115
    元，略陳如下：
１、帳冊部分：計483,838元。依曾隆興法學博士著現代損害賠
    償法論第158頁、159頁所載，實務認祭獻牲禮費、樂隊費用
    、追悼超薦費、安置祿位費及購買豬肉供祭祀之費用不得請
    求（附件一），是以下列各項非喪葬必要之費用計269,240
    元，懇請鈞院予以剔除：8/4附王爺公紅包3,600 元，伙
    食費3,1 40元。歌仔、做場紅包600元（2人×300 元）。
    白飯（65斤×25）1,600元。廚師全部71,200元（壹式
    ×71,200元）。外家36,000元（2房×18,000元）。車
    馬費1,200元（2×600元）。媳婦外家14,400元（4 房×
    3,600元）。吹鼓壹式6,000元。西樂13,000元（13 人
    ×1,000元）。子弟12,000元（12人×1,000元）。歌仔
    壹陣8,000元。捐獻守望相助隊3,000元。97年7月21 日
    估價單：作頭七29,000元、作三七30,000元、作滿七8,000
    元、作白百28,500元，合計95,500元。
２、單據部分計49,452元。其中重複部分共計10,400元，請予扣
    除：單據97年8月4日：式場25,000元、鐵厝（前）（5間×
    700元）3,500元、鐵厝（出殯）（7間×700元）4,900元、
    電風（前3支×200）600元、電風（出殯）（7支×200元）
    1,400元，合計：35,400元。上開式場25,000元原告業已扣
    除，但在帳冊部分第2頁業已記載鐵厝（12間×700元）8,
    400元、電風（10支×200元）2,000元，顯與上開單據鐵厝
    （出殯）（7間×700元）4,900元、電風（前3支×200元）
    600元、電風（出殯）（7支×200元）1,400元重複，該部分
    金額合計：10,400元，應予扣除。此部分原告亦同意扣除。
３、單據部分：19,390元。下列各項非喪葬必要之費用計14,735
    元，懇請鈞院予以惕除，理由同上：97年未記載月日之單
    據：7/16飯（10×25）250元、8/3飯（15×25）375元、8/4
    飯（40×25）1,000元，合計：1,625元。97年8月2日單據
    ：紅露酒（2）3,480元、杯水（4）360元、中水100元、尤
    魚60、電火布（2）20元，合計：4,020元。（該張收據被告
    主張扣除紅露酒3,480元）。97年7月16日單據：米酒（6
    罐×35）210元、黑松汽水（1箱×450）450元、梅子綠茶（
    1箱×420）420元、香煙長支（2條×450）900元、香煙短支
    400元，合計：2,380元。97年7月25日單據：香煙長支450
    元、香煙短支400元、黑松沙士（1箱×450）450元、黑松汽
    水（3箱×450）1,350元、香煙短支（10條×400）4,000元
    、金牌啤酒（1箱）600元，合計：7,250元。
４、單據部分計9,706元。下列非喪葬必要之費用計6,740元，懇
    請鈞院予以剔除，理由同上：龍之園餐廳結帳單3,140元，
    另加上紅包3,600元，計6,740元。
(三)、原告甲○○、乙○○、丙○○、丁○○等四人各請求精神慰
    撫金120萬元云云。惟按關於非財產上之損害，加害人雖亦
    負賠償責任，但以相當之金額為限，民法第195條第1項定有
    明文，所謂相當，自應以實際加害情形，及被害者之身分地
    位與加害人經濟狀況等關係定之；慰藉金之賠償須以人格權
    遭遇侵害，使精神上受有痛苦為必要，其核給之標準固與財
    產上損害之計算不同，然非不可斟酌雙方身分資力與加害程
    度，及其他各種核定相當之數額，業經最高法院47年臺上字
    第1221號暨51年臺上字第223號判例意旨釋示甚明。查被告
    為77年4月14日出生，於肇生本件車禍97年6月30日之時點，
    甫剛滿20歲而已，經濟上未能獨立，仍依附父母過活，父親
    羅金昌為下肢殘障人士行動不便，從事撿破爛資源回收工作
    ，母親於97年6月11日因經濟風暴遭資遣，被告平日亦以四
    處打臨工方式賺取些微工資每月不過數千元而已，家中無恆
    產。另被害人楊傳來22年7月12日出生，迄車禍發生時點97
    年6月30日，年已75歲之高齡。衡諸兩造之身份、地位及經
    濟能力，原告甲○○、乙○○、丙○○、丁○○等四人各請
    求精神慰撫金120萬元，顯然過高，懇請鈞院予以裁減。
(四)、按損害之發生或擴大，被害人與有過失者，法院得減輕賠償
    金額，或免除之；此項規定之目的，在謀求加害人與被害人
    間之公平，故在裁判上法院得以職權減輕或免除之；民法第
    192條第1項規定不法侵害他人致死者，對於支出殯葬費之人
    ，亦應負擔損害賠責任，係間接被害人得請求賠償之特例。
    此項請求權，自理論言，雖係固有之權利，然其權利係基於
    侵權行為之規定而發生，自不能不負擔直接被害人之過失，
    倘直接被害人於損害之發生或擴大與有過失時，依公平之原
    則，亦應有民法第217條過失相抵規定之適用，民法第217條
    第1項規定暨最高法院85年臺上字第1756號、73年臺再字第
    182號判例意旨釋示甚明。另被害人之繼承人，因被害人之
    死亡而對加害人請求其所支出之殯葬費及慰藉金，如被害人
    與有過失，依衡平之原則仍有過失相抵之適用（附件二：71
    、3司法院司法業務研究會第一期（司法週刊雜誌社印行77
    年5月民事法律問題研究彙編民事實體法第127、128、129頁
    ）。經查，本件車禍經臺灣省基宜區車輛行車事故鑑定委員
    會鑑定，其鑑定意見認：「一、楊傳來騎乘腳踏車，由住宅
    （路邊）駛出未讓左側行進中車輛先行，為肇事主因。二、
    戊○○駕駛輕機車，慢車道上超速行駛，為肇事次因。」；
    嗣再送臺灣省車輛行車事故覆議鑑定委員會覆議，覆議意見
    亦認：「一、楊傳來騎乘腳踏車，由路外（住宅）駛出進入
    車道時，未注意讓左側車道行進中車輛先行，為肇事主因。
    二、戊○○駕駛輕機車，在慢車道上超速行駛且未充分注意
    車前狀況，為肇事次因。」（附件三：臺灣省基宜區車輛行
    車事故鑑定委員會鑑定函暨臺灣省車輛行車事故覆議鑑定委
    員會覆議函各一份）。顯見本件車禍主要肇事因素為被害人
    楊傳來騎乘腳踏車，由路外（住宅）駛出進入車道時，未注
    意讓左側車道行進中被告之車輛先行，而被告就車禍發生為
    肇事次因。從而被告就本件車禍之發生僅有輕微程度違反注
    意義務，過失責任比例輕微。又原告為被害人楊傳來之繼承
    人依上開法律規定、判例意旨暨實務見解之衡平原則，本件
    亦有與有過失原則之適用，倘依原告等人請求總金額合計53
    9萬0166元，再衡諸上開鑑定及覆議意見，依主次肇事因素
    比例，被告為次因肇事因素，被告至多應祇負3成之責任，
    懇請鈞院減輕被告之賠償金額或免除之。
(五)、末查，原告等人業已申領強制汽車責任保險金150萬元，依
    強制汽車責任保險法之規定，該部分應扣除之。綜上，爰為
    訴之聲明：1.請求駁回原告之訴；2.如受不利之判決，願供
    擔保，請准免為假執行。
三、本件兩造不爭執之事實，為被告戊○○於97年6月30日上午1
    0時許，騎駛車牌號SDP-497號機車，沿宜蘭縣五結鄉○○路
    ○段由南往北方向行駛，於同日上午10時15分許，行經無速
    限標誌或標線，但設有快慢車道分隔線之宜蘭縣五結鄉○○
    路○段262號前時，原應注意機車行駛時，駕駛人應注意車
    前狀況，並隨時採取必要之安全措施，且於無速限標誌或標
    線，但設有快慢車道分隔線之慢車道行駛時，行車時速不得
    超過40公里，而依當時天候晴、日間自然光線、柏油路面、
    路面乾燥、路面無缺陷、路面無障礙物、視距良好等情事，
    並無不能注意情事，詎其疏未注意車前狀況及採取必要之安
    全措施，且未遵守速限規定，即貿然以時速50公里左右之速
    度於慢車道上超速疾駛，適楊傳來從宜蘭縣五結鄉○○路○
    段262號住處騎駛腳踏車外出時，亦疏未注意讓左側車道行
    進中之車輛先行，即貿然將腳踏車駛入宜蘭縣五結鄉○○路
    ○段道路車道內，二車因而煞避不及，而於宜蘭縣五結鄉○○路○段262號前之慢車道上發生碰撞，致楊傳來人車倒地，
    且因而受有頭部外傷併急性硬腦膜下出血、顱內出血、胸部
    挫傷、多處擦傷等傷勢，經送醫急診住院治療後，延至97年
    7月16日上午8時35分許，仍因頭部、胸部、四肢多處挫傷及
    顱內出血而不治死亡，上開事實有臺灣高等法院98年度上易
    字第141號、本院97年度交易字第139號判決在卷可稽，並為
    兩造所不爭執，應堪信為真實。
四、本件經本院整理，並為兩造所同意之爭點為：(一)、因被告之
    過失致原告之被繼承人楊傳來死亡，應賠償原告之金額為若
    干？(二)、被告與楊傳來就系爭車禍之發生，其肇事責任比例
    為何？茲審認如下：
(一)、就原告請求被告賠償之項目及金額部分：
１、醫療費用部分：原告乙○○請求被害人楊傳來賠償醫費用
    27,780元，業具提出財團法人羅許基金會羅東博愛醫院醫療
    費用收據1紙為證（附民卷第8頁），該部分被告並不爭執。
    故，就原告就醫療費用27,780元之主張，為有理由，應予准
    許。
２、關於殯葬費用562,386元部分，按殯葬費為收殮及埋葬費用
    ，其賠償範圍應以實際支出之費用為準，且應斟酌被害人當
    地之習俗、被害人之身分、地位及生前經濟狀況決定之（參
    最高法院92年度台上字第1135號判決），原告方面遵循民間
    禮俗進行儀式，期盼死者往生後能安祥安樂，其請求被告賠
    償殯葬費，自非無據。而辦理喪事禮俗之費用，依經濟狀況
    、信仰及地方習俗而異，並無一定之標準。至於所謂必要之
    費用，更有界定其項目及計算方法之困難等，固未能提出一
    客觀之喪葬費用標準，惟仍以依各人經濟狀況、信仰及地方
    習俗而為一般禮俗所必要之費用為限，惟就實際上是否必要
    則有爭執。茲就原告各項殯葬費之主張是否必要，論列如下
    ：
(1)、就原告乙○○提出帳冊編號（附民卷第10至14頁）部分共
    計483,838元，被告就其中214,598元部分不爭執，故認原告
    主張為有理由，應予准許。另就被告爭執部分，判斷如下：
、伙食費3,140元、白飯1,600元及廚師71,200元共計75,940元
    部分，於台灣民間習俗，於處理亡者喪葬事宜時，辦桌供家
    屬親友及工作人員雖屬常見，然其性質核屬酬酢之用，而非
    收斂、埋葬及祭祀所必要，尚難准許，應予駁回。
、8/4附王爺紅包3,600元、歌仔、做場紅包600元及歌仔壹陣
    8,000元共計12,200元部分，依一般民間禮俗，告別式當日
    實為最隆重盛大之殯葬儀式，惟本項尚非屬殯葬之必要費用
    ，為無理由，應予駁回。
、外家2房36,000元及媳婦外家4房14,400元，共計50,400元部
    分，係習俗上對被害人娘家之回禮，亦與殯葬無關，均應予
    扣除。
、吹鼓壹式6,000元及西樂13人13,000元，共計19,000元部分
    ，依社會一般有在出殯告別式中委請樂師演奏哀樂之習俗，
    亦有其必要性，惟吹鼓、西樂實有重複而非必要（爰扣除費
    用較低之吹鼓部分），是以原告是項請求，於13,000元範圍
    內為有理由，應予准許。逾此部分，尚非必要，應予駁回。
、子第12人共12,000元部分，尚非收斂、埋葬及祭祀所必要
    ，尚難准許，應予駁回。
、車馬費1,200元部分，亦非收斂、埋葬及祭祀所必要，尚難
    准許，應予駁回。
、捐獻守望相助隊3,000元部分，其性質核屬酬酢相關人員辛
    勞之用，非屬收斂、埋葬及祭祀所必要，尚難准許，應予駁
    回。
、頭七29,000元、三七30,000元、作滿七8,000元及作白百28,
    500元，合計95,500元部分，依一般社會習俗做法事乃為往
    生者祈福頌禱、接引西方極樂，此項儀式既為葬禮所常見，
    已成社會習俗，況被害人因意外事故身亡，完整之法事更屬
    必要，其費用尚屬合理，應予准許。
(2)、就原告乙○○提出帳冊編號（附民卷第15至22頁），共計
    49,452元，被告並不爭執該支出之必要，惟就其中鐵厝12間
    8,400 元、電風10支2,000元於帳冊編號第2頁（附民卷第
    11頁）已有記載，重複計算達10,400元予以爭執，此業具原
    告具狀同意予以扣除（本院卷第50頁，98年8月14日原告民
    事陳報狀）。從而，就被告所不爭執之39,052元（49,452元
    -10,400元），為有理由，應予准許。
(3)、就原告乙○○提出帳冊編號（附民卷第24至36頁）共計19
    ,390 元部分，被告不爭執其中4,655元關於金紙、香燭、杯
    水等支出，惟就其中關於飯食、紅露酒、米酒、黑松汽水、
    沙士、梅子綠茶、香煙及金牌啤酒等共計14,735元予以爭執
    。查上開支出項目之性質核屬酬酢相關協助處理喪葬事宜或
    到場向喪家致意之人士之用，而非收斂、埋葬及祭祀所必要
    ，且雖原告提出單據數紙，然並無述及係為何喪葬儀式所為
    支出，無從認為係必要費用，不應准許。故本項請求於4,65
    5元範圍內應予准許。逾此部分，即屬無據，應予駁回。
(4)、就原告乙○○提出帳冊編號（附民卷第38至42頁）共計
    9,706元，被告就其中關於金紙、牲禮及水果共計2,966元部
    分並不爭執，惟關於龍之園餐廳結帳單3,140元及紅包3,600
    元部分，認非屬喪葬之必要費用主張剔除。查，被告所抗辯
    之上開餐廳用餐費用及紅包，核其性質屬酬酢之用，而非收
    斂、埋葬及祭祀所必要，尚難准許。則此部分之請求，於
    2,966元範圍內應予准許。逾此部分，則屬無據，應予駁回
    。
(5)、綜上所述，原告就殯葬費用之支出部分，於369,771元（214
    ,598 元＋13,000元＋95,500元＋39,052元＋4,655元＋2,96
    6元）範圍內，認有必要，為有理由，應予准許。逾此部分
    ，則無理由，應予駁回。
３、精神慰撫金部分：原告甲○○與楊傳來結褵多年，於暮年喪
    偶，失所依託，顯受有重大打擊，其餘原告身為被害人之子
    嗣，突聞楊傳來遭此橫禍死亡，所受精神上痛苦當均屬至鉅
    。另依本院依職權所調得之稅務電子閘門財產所得調件明細
    表所示兩造財產及所得狀況所示，被告資力非佳，然被告適
    值弱冠，亦應盡力填補原告之損害。本院綜酌上情，認被告
    應賠償原告之非財產上損害，應以原告甲○○60萬元，原告
    乙○○、丙○○、丁○○均各50萬元為適當。
４、綜上，本件原告主張所受損害之總額，就前述經審認應准許
    之各項金額予以加計後，合計為2,497,551元（即醫療費用
    27,780元、殯葬費用369,771元及精神慰撫金210萬元）。
(二)、次以，就本件事故之發生，被告與訴外人楊傳來就系爭車禍
    應負肇事責任比例為何乙節：
１、按損害之發生或擴大，被害人與有過失者，法院得減輕賠償
    金額，或免除之，民法第217條第1項定有明文，其立法目的
    在於平衡被害人與加害人之賠償責任，即於被害人對於損害
    之發生或擴大與有過失時，由法院斟酌情形，減輕或免除加
    害人之賠償金額，以免失諸過苛。因之不論加害人之行為係
    故意或過失，僅須被害人就損害之發生或擴大，有應負責之
    事由，不問其係出於故意或過失，基於衡平原則及誠實信用
    原則，即有該法條所定過失相抵原則之適用，合先敘明。
２、本件事實發生之經過，依兩造不爭執之刑事判決認定事實內
    容，及偵查中相驗卷宗（台灣宜蘭地方法院檢察署97年度相
    字第233號）之道路交通事故現場圖、調查報告表、現場照
    片等資料所示，乃被告於肇事時間駕駛輕機車，肇事前行車
    時速約50公里，沿五結鄉○○路○段由南往北方向行駛，途
    經該路段262號前，擦撞由住宅駛出之被害人楊傳來騎乘腳
    踏車，致楊傳來人車倒地肇事。車禍發生後，被害人所騎乘
    之腳踏車倒在邊線上，車頭朝南，其前輪後方檔泥板凹陷」
    ；被告輕機車已移離，其後留有刮地痕長3.1公尺，刮地痕
    在慢車道上，起點距快、慢車道分道現0.5公尺，起點距262
    號出入口1.3公尺，前面板及前輪擋板右側均毀損，由是可
    知，被告乃駕駛輕機車，超速（慢車道速限為時速40公里）
    騎乘於劃有快、慢車道分向線之慢車道上，而被害人自路邊
    （住宅）駛出，未禮讓主道上之車輛即被告所騎輕機車先行
    而發生，而雖被告除超速外亦有未充分注意車前狀況之過失
    ，然兩相比較，應以楊傳來之過失程度較被告者為高。此經
    送台灣省基宜區行車鑑定事故委員會鑑定及台灣省車輛行車
    事故覆議鑑定委員會覆議結果，亦均認就本件車禍，楊傳來
    部分為肇事主因，被告部分為肇事次因，此有前開相驗卷所
    附台灣省基宜區行車鑑定事故委員會基宜區970289號鑑定意
    見書及台灣省車輛行車事故覆議鑑定委員會97年11月25日覆
    議字第0976204454號函可稽（見該卷宗第58-1、73頁）。是
    依諸前開說明，本件被告與訴外人楊傳來就系爭車禍之發生
    均有過失，且經本院審酌上開肇事原因，被告為肇事次因，
    其過失比例應為40%；訴外人楊傳來為肇事主因，過失比例
    應為60%。則被告應就本件車禍造成楊傳來死亡之結果，賠
    付原告所受損害之金額為999,020元（即2,497,551元×40%
    ，元以下4捨5入）。
(三)、末按，強制汽車責任保險法第32條規定：「保險人依本法規
    定所為之保險給付，視為被保險人損害賠償金額之一部分；
    被保險人受賠償請求時，得扣除之。」。本件於系爭車禍發
    生後，原告已領取強制汽車保險賠償150萬元，此為兩造所
    不爭執，則依前開法條規定，自應由原告得請求被告賠付之
    金額扣除之，然因被告應賠償原告之金額，合計為999,020
    元，則經扣除後，已無被告應賠償原告之餘額。
五、綜上所述，本件原告依侵權行為損害賠償之法律關係，得向
    被告請求給付之金額為999,020元。惟系爭車禍發生後，原
    告已領取強制汽車保險賠償150萬元，經扣除後，已無餘額
    可得向被告請求。是以本件原告對於被告之請求，均已無理
    由，無從准許，應予駁回。而本件原告既受敗訴判決，其假
    執行之聲請即失所依據，應併予駁回。
六、本件事證已臻明確，兩造所為其餘攻擊防禦方法及舉證，經
    審酌後認均與結論不生影響，爰不一一論列，附此敘明。
七、訴訟費用負擔之依據：民事訴訟法第78條。
中    華    民    國    98    年    9     月    21    日
                  臺灣宜蘭地方法院民事庭
                      法  官  張軒豪
正本與原本無異。
如不服本判決應於判決送達後20日內提出上訴狀（須附繕本）。
中    華    民    國    98    年    9     月    22    日
                      書記官  謝佩欣


司法院資訊處製作；財團法人民間司法改革基金會備份。
